臺灣板橋地方法院刑事判決　　　　　 94年度交簡上字第120號
上　訴　人
即　被　告　甲○○
選任辯護人　沈志成律師
　　　　　　吳泓峻律師
　　　　　　王信仁律師
上列上訴人即被告因過失傷害案件，不服本院95年度交簡字第21
4 號，中華民國94年8 月29日所為第一審簡易判決（聲請簡易判
決處刑案號：94年度偵字第2077號；及移送併辦：94年度偵字第
4080號，與本件聲請事實核屬相同），提起上訴，本院管轄第二
審之合議庭裁定依簡式審判程序審理，並判決如下：
　　主　文
原判決撤銷。
甲○○因過失傷害人，處拘役肆拾日，如易科罰金，以銀元佰
元即新臺幣玖佰元折算壹日。
　　事　實
一、甲○○於民國93年3 月29日17時25分許，駕駛車牌號碼IBJ-
    399 號重型機車，由臺北縣三峽鎮○○路106 巷駛出至中山
    路後，隨即左轉文化路由東往西方向行駛，行經臺北縣三峽
    鎮○○路266 號前之劃有分向限制線之雙向二車道路段，理
    應注意汽車在雙向二車道行駛時，在劃有分向限制線之路段
    ，不得駛入來車之車道內，及汽車行駛時，駕駛人應注意車
    前狀況，並隨時採取必要之安全措施，而依當時天候陰，日
    間自然光線，柏油路面、乾燥無缺陷，亦無障礙物等一切情
    狀，並無不能注意之情事，竟疏未注意遵守行車方向，逆向
    駛入來車車道內，且未注意車前狀況，致其駕駛之上開機車
    撞擊由北往南橫越文化路之行人少女程○○（79年12月11日
    生，當時未滿14歲）之左後腰部，程○○因而倒地，受有頭
    部外傷腦震盪現象、頭部撕裂傷5 公分、左後腰挫傷併淤血
    8 公分×4 公分、左手擦傷、右下肢擦傷、頸部外傷、雙膝
    及右膝多處擦傷、顏面多處裂傷共8.0 公分等傷害。甲○○
    於肇事後，留在現場等候警員到場處理，嗣於有偵查犯罪權
    限之機關人員知悉其犯罪前，向到場處理之警員承認其為肇
    事人而自首之，並接受裁判。
二、案經少女程○○之父親乙○○告訴臺灣板橋地方法院檢察署
    檢察官偵查後聲請以簡易判決處刑。
    理  由
一、訊據被告甲○○對於上揭犯罪事實均坦承不諱，核與證人程
    ○○在警詢與偵查中證述之情節相符。況被害人程○○因本
    件車禍事故致受有頭部外傷腦震盪現象、頭部撕裂傷5 公分
    、左後腰挫傷併淤血8 公分×4 公分、左手擦傷、右下肢擦
    傷、頸部外傷、雙膝及右膝多處擦傷、顏面多處裂傷共8.0
    公分之傷害等情，亦有卷附財團法人恩主公醫院診斷證明書
    一紙附卷可稽（見94年度偵字第2077號偵查卷第17頁）。再
    按「汽車行駛時，駕駛人應注意車前狀況及兩車併行之間隔
    ，並隨時採取必要之安全措施」；「汽車在雙向二車道行駛
    時，在劃有分向限制線之路段，不得駛入來車之車道內」，
    道路交通安全規則第94條第3 項與第97條第2 款定有明文。
    被告駕車應與前車保持一定安全間隔，並隨時採取必要之安
    全措施以防止發生危險事故，且該路段係劃有分向限制線之
    路段，被告自不得駛入來車之車道內，而當時天候陰，日間
    自然光線，柏油路面、乾燥無缺陷，亦無障礙物等情，此有
    臺北縣政府警察局三峽分局製作之道路交通事故現場圖、道
    路交通事故調查報告表(一)、(二)與現場照片等文件附卷可稽（
    見94年度偵字第2077號偵查卷第19至29頁），即被告並無不
    能注意之情事，詎其竟疏未注意上揭規定而肇禍，此有臺灣
    省臺北縣區車輛行車事故鑑定委員會94年5 月20日北縣鑑字
    第940550號鑑定意見書影本1 件在卷足憑（見原審卷第10至
    11頁），且本院亦同此認定，被告自應負過失罪責甚明。抑
    且，被告肇事後，現場在文化路由西往東方向車道（相對於
    被告當時行駛方向而言，為逆向車道）留有其機車之刮地痕
    ，起始處距該逆向車道之路面邊線0.4 公尺，往西延伸6.3
    公尺，最末處距路面邊線0.7 公尺，機車最後橫倒，後輪距
    路面邊線0.3 公尺，不遠處外側地面染有血漬，此有道路交
    通事故現場草圖、現場圖、現場照片附卷可稽。顯見本件被
    告機車撞擊被害人之位置，應係在逆向車道之路面邊線附近
    ，而可認定被告當時確係逆向行駛，且行駛動線係在逆向車
    道之路面邊線附近，絕非意在閃避同向車道之公車。被害人
    於偵訊時指稱：「當時我要穿越馬路，被告從我的左邊撞過
    來，我當時已走到路邊，撞擊點是在文化路266 號前，是被
    告逆向的那邊，被告是逆向撞到我」等語（見94年度偵字第
    2077號偵查卷第39頁），經與上揭事證互核相符，應可採信
    。足徵因被告之上開過失行為，致撞擊被害人程○○，少女
    程○○因此受傷，是被告之過失行為與程○○受傷間顯有相
    當因果關係甚明。事證明確，被告犯行堪以認定，應予依法
    論科。
二、新舊法比較：
  (一)查被告行為後，刑法第33條第5 款有關罰金刑之規定、第41
    條第1 項有關易科罰金折算標準、第62條自首之規定，於94
    年2 月2 日修正公布，並自95年7 月1 日施行，且刑法施行
    法於95年6 月14日增訂該法第1 條之1 規定，並同自95年7
    月1 日施行，其將刑法分則所定罰金之貨幣單位均改為新臺
    幣，並分別提高為3 倍或30倍。另按同於95年7 月1 日修正
    施行之刑法第2 條規定，乃係關於新舊法比較適用之準據法
    ，其本身無關行為可罰性要件之變更，故於95年7 月1 日上
    開法律修正施行後，如有涉及比較新舊法之問題，即應逕依
    修正後刑法第2 條第1 項規定，為「從舊從輕」之比較。再
    法律變更之比較適用，比較時應就罪刑有關之共犯、未遂犯
    、想像競合犯、牽連犯、連續犯、結合犯、以及累犯加重、
    自首減輕暨其他法定加減（如身分加減）與加減例等一切情
    形，綜其全部罪刑之結果而為比較；且就比較之結果，須為
    整體之適用，不能割裂分別適用各該有利於行為人之法律，
    此即法律變更之比較適用所應遵守之「罪刑綜合比較原則」
    及「擇用整體性原則」（參見最高法院24年上字第4634號判
    例、27年上字第2615號判例、及最高法院95年度第8 次刑事
    庭會議決議意旨）。
  (二)刑法分則編各罪所定罰金之貨幣單位原為銀元，且依修正前
    刑法第33條第5 款規定，罰金刑為1 銀元以上，而依罰金罰
    鍰提高標準條例規定，就72年6 月26日前修正之刑法部分條
    文罰金數額提高2 至10倍，其後修正者則不提高倍數，並依
    現行法規所定貨幣單位折算新臺幣條例規定，以銀元1 元折
    算新台幣3 元；修正後刑法第33條第5 款將罰金刑提高為新
    臺幣1 千元以上，並以百元計算之，且因刑法第33條第5 款
    所定罰金貨幣單位既已改為新臺幣，刑法分則編各罪所定罰
    金之貨幣單位亦應配合修正為新臺幣，考量刑法修正施行後
    ，不再施用「現行法規所定貨幣單位折算新臺幣條例」，為
    使刑法分則編各罪所定罰金之最高數額與刑法修正前趨於一
    致，爰增訂刑法施行法第1 條之1規 定，將刑法分則編各罪
    所定罰金之貨幣單位均改為新臺幣，並將72年6 月26日以前
    修正之刑法部分條文罰金數額提高為30倍，其後修正者則提
    高為3 倍。是以刑法分則編各罪所定罰金刑之最高數額，於
    上開規定修正後並無不同，惟罰金刑之最低數額，則比修正
    前提高，從而，自以修正前之規定較為有利。
  (三)修正前之刑法第62條係規定：「對於未發覺之罪自首而接受
    裁判者，減輕其刑。但有特別規定者，依其規定」，惟95年
    7 月1 日修正公布施行之刑法第62條則規定：「對於未發覺
    之罪自首而接受裁判者，『得』減輕其刑。但有特別規定者
    ，依其規定」，比較修正前後有關自首之規定，以95年7 月
    1 日修正公布施行前之規定，較有利於被告。
  (四)刑法第41條第1 項前段關於易科罰金，依修正前刑法第41條
    第1 項及廢止前罰金罰鍰提高標準條例第2 條之規定，應以
    銀元300 元即新臺幣900 元折算1 日，惟若依修正後刑法第
    41條第1 項前段（原罰金罰鍰提高標準條例第2 條已同時刪
    除）之規定，應以新臺幣1,000 元、2,000 元或3,000 元折
    算1 日，二者相較之下，應以修正前之規定較有利於被告。
  (五)綜上而論，上開刑法施行法第1 條之1 之增訂及刑法第33條
    第5 款之修正，乃係刑法分則編各罪所定罰金刑之刑罰法律
    效果之變更，上開刑法第41條第1 項易科罰金折算標準規定
    之變更，則相當於科刑規範事項之變更，自應依刑法第2 條
    第1 項規定，綜合罪刑全部結果，整體為新舊法之「從舊從
    輕」比較。因本案被告所為，涉犯過失傷害行為，且依本院
    以下所諭知之被告罪名及其宣告刑，適用修正前有關罰金刑
    、自首及易科罰金折算標準之規定，對被告較有利，故經綜
    合比較新舊法結果，應以修正前刑法對被告有利，自應整體
    依刑法第2 條第1 項前段規定，適用行為時之修正前刑法之
    相關規定及罰金罰鍰提高標準條例第1 條前段、廢止前第2
    條規定，予以論處。
二、論罪科刑審酌事由：
    核被告所為，係犯刑法第284 條第1 項之因過失傷害人罪。
    被告於肇事後，於有偵查權限之機關及公務員發覺其犯罪前
    ，即在警方據報前往現場處理時在場，且向警方自首坦承肇
    事，接受裁判等情，此有臺北縣政府警察局三峽分局交通事
    故肇事人自首情形紀錄表一件附卷足參（見94年度偵字第20
    77號偵查卷第31頁），應依修正前刑法第62條前段有關自首
    之規定減輕其刑。爰審酌被告騎乘機車不慎，致撞擊行人程
    ○○，程○○所受之傷害非輕，然被告犯後業已坦承犯行，
    甚有悔意，且經本院當庭協調之結果，被告願意賠償告訴人
    新臺幣（下同）250000元，而被告已陸續按月當庭賠償告訴
    人一萬元達十四個月之久，合計業已賠償告訴人136100元，
    惟尚積欠告訴人113900元，惟因被告目前工作之老闆不允許
    被告每月為了開庭而請假一次，故被告希望告訴人能以製作
    和解筆錄之方式，就餘款部分由被告以匯款之方式給付，惟
    未為告訴人所接受，告訴人希望被告一次付清餘款，或被告
    按月至本院當庭給付予告訴人，致被告與告訴人未能達成全
    部和解等一切情狀，量處被告如主文所示之刑，並諭知如易
    科罰金之折算標準，以資懲儆。至移送併辦部分（94年度偵
    字第4080號），因與本件聲請簡易判決處刑之事實核屬相同
    ，本院自應一併審理。
三、撤銷改判之理由：
    原審以被告上開犯行，事證明確因而論罪科刑，固非無見。
    再依修正後刑法第2 條第1 項規定，以適用行為時法為原則
    ，惟如裁判時法有利於行為人，則例外的適用裁判時法。即
    修正後之規定係以適用行為時法為原則，因此原判決雖未及
    比較適用，然被告上訴本院合議庭後，經比較新舊法，行為
    後之法律並非較有利於行為人，仍應適用行為時法，則原判
    決適用行為時法即無不當，雖不構成撤銷之事由，然原審未
    及審酌被告在本院二審時坦承全部犯行（按被告在原審係否
    認犯行）及業已賠償告訴人136100元等情，而量處被告有期
    徒刑三月，容有未合，而被告與告訴人均同意本院審酌被告
    在本院二審時坦承全部犯行及業已賠償告訴人136100元之情
    狀，僅量處被告拘役四十日即為已足（見本院96年2 月27日
    準備程序筆錄）。綜上，上訴人即被告提起上訴，雖無理由
    ，惟原審判決既有上揭未及審酌之處，自應由本院合議庭予
    以撤銷改判。
四、上訴人即被告甲○○經合法傳喚，無正當理由未於審判期日
    到庭，爰依刑事訴訟法第371 條規定，不待其陳述，由檢察
    官一造辯論而逕行判決。
五、末按「除被告所犯為死刑、無期徒刑、最輕本刑為三年以上
    有期徒刑之罪或高等法院管轄第一審案件者外，於前條第一
    項程序進行中，被告先就被訴事實為有罪之陳述時，審判長
    得告知被告簡式審判程序之旨，並聽取當事人、代理人、辯
    護人及輔佐人之意見後，裁定進行簡式審判程序。」，刑事
    訴訟法第273 條之1 第1 項定有明文。查本件被告所犯上開
    過失傷害罪，並非最輕本刑為三年以上有期徒刑之罪，且被
    告於本院96年2 月27日準備程序進行中，復就被訴之事實為
    有罪之陳述，經告知被告簡式審判程序之旨，被告、辯護人
    及公訴人對於本件改依簡式審判程序審理亦均表示無意見，
    是本院即依刑事訴訟法第455 條之1 第3 項準用同法第364
    條及前揭同法第273 條之1 第1 項之規定，裁定本件進行簡
    式審判程序，末此敘明。
據上論斷，應依刑事訴訟法第455 條之1 第1 項、第3 項、第27
3 條之1 第1 項、第371 條、第369 條第1 項前段、第364 條、
第299 條第1 項前段，刑法第2 條第1 項、第284 條第1 項前段
、修正前第62條前段、修正前第41條第1 項前段，罰金罰鍰提高
標準條例第1 條前段，廢止前罰金罰鍰提高標準條例第2 條，現
行法規所定貨幣單位折算新臺幣條例第2 條，判決如主文。
本案經檢察官王聖涵到庭執行職務。
中　　華　　民　　國　　96　　年　　3 　　月　　30　　日
　　　　　　　　刑事第十九庭  審判長法　官　許必奇
                                    法  官  曾正耀
                                    法  官  陳明偉
不得上訴。
                                    書記官  金和國
中　　華　　民　　國　　96　　年　　3 　　月　　30　　日
附錄：
中華民國刑法第284條第1項前段：
因過失傷害人者，處 6 月以下有期徒刑、拘役或 5 百元以下罰
金，致重傷者，處1年以下有期徒刑、拘役或5百元以下罰金。
